【裁判字號】    97,上,134
【裁判日期】    990414
【裁判案由】    侵權行為損害賠償
【裁判全文】
臺灣高等法院高雄分院民事判決           97年度上字第134號
上  訴  人  乙○○
訴訟代理人  丁  ○
被 上 訴人  興泰實業股份有限公司
法定代理人  甲○○
訴訟代理人  戊○○
            丙○○
            己○○
上列當事人間請求侵權行為損害賠償事件，上訴人對於民國97年
6 月30日臺灣高雄地方法院97年度訴字第650 號第一審判決提起
上訴，本院於民國99年3 月31日言詞辯論終結，判決如下：
    主  文
上訴及假執行之聲請均駁回。
第二審訴訟費用由上訴人負擔。
    事 實 及 理 由
一、本件上訴人主張：上訴人與其訴訟代理人丁○合夥從事虱目
    魚養殖，自民國95年10月起，向被上訴人購買其出產之「金
    牌」虱目魚飼料（下稱金牌飼料）餵養虱目魚。於96年6 月
    間欲收成虱目魚販賣時，發現虱目魚未達應有之成長規格，
    經上訴人將金牌飼料送請行政院農業委員會畜產試驗所飼料
    化驗中心及水產試驗所水產檢驗服務中心進行化驗，檢驗後
    發現金牌飼料所含之「粗纖維」超出「粗纖維不高於6.5%」
    之標準、水解氨基酸含量不足致粗蛋白質含量低於24% 、含
    有尿素、尿素及甲醛態氮等瑕疵，致上訴人所飼養之虱目
    魚原本於96年6 月間應達到可出售之1 斤或14、15兩之規格
    ，因餵食金牌飼料，僅有8 兩重，嗣改餵其他廠商所生產之
    飼料，才於96年8 月中旬達到可出售之規格，多飼養2 個月
    ，上訴人因而受有下列損害：魚塭租金新台幣（下同）87,3
    32元、員工費用140,000 元、魚塭電費37,954元、魚塭設備
    保養費用25,900元、增加之飼料費用1,006,800 元、所失價
    差利益2,100,000 元，合計3,431,579 元（87,332元+140,0
    00元+37,954 元+25,900 元+1,006,800元+2,100,000元=3,3
    97,986元，上訴人誤載為3,431,579 元），為此，本於民法
    第227 條不完全給付之規定及侵權行為損害賠償請求權，請
    求被上訴人賠償3,431,579 元及其法定遲延利息等語。聲明
    求為判決：(一)被上訴人應給付上訴人3,43 1,579元，及自起
    訴狀繕本送達翌日起至清償日止，按年息5%計算之利息。(二)
    願供擔保請准宣告假執行。
二、被上訴人則以：否認出售予上訴人之金牌飼料有上訴人所指
    之瑕疵，及上訴人所飼養之虱目魚有成長較慢而多飼養2 個
    月之事實。又縱認金牌飼料所含粗纖維成份高於6.5%，亦未
    必影響虱目魚成長，影響虱目魚成長之因素很多，上訴人未
    舉證證明其所飼養虱目魚成長較慢，係金牌飼料所致，自不
    得請求被上訴人賠償等語置辯。答辯聲明求為判決：(一)上訴
    人之訴駁回。(二)願供擔保請准宣告免為假執行。
三、原審判決上訴人敗訴，上訴人就部分敗訴不服，提起上訴，
    上訴聲明求為判決：(一)原判決關於駁回上訴人後開第二項之
    請求部分廢棄。(二)被上訴人應給付上訴人3,397,986 元，及
    自起訴狀繕本送達翌日起至清償日止按年息5%計算之利息。
    (三)願供擔保，請准宣告假執行。被上訴人則答辯聲明求為判
    決: (一)駁回上訴。(二)如受不利之判決，願供擔保請准宣告免
    為假執行。（就其餘敗訴部分因未聲明不服而告確定）。
四、兩造不爭執事項如下:
  (一)上訴人從事虱目魚養殖，自95年4 月12日起至96年6 月1 日
    止向被上訴人購買金牌飼料餵養虱目魚。
  (二)金牌飼料包裝袋上標示保證成份: 粗蛋白不低於24% 、粗脂
    肪不低於3 % 、粗纖維不高於6.5 % 、粗灰份不高於16% 、
    水份不高於11% 、鹽酸不溶物不高於2%，並有照片在卷可稽
   （見本院卷二第33頁）。
  (三)上訴人以被上訴人所販售之金牌飼料所含之粗纖維高於6.5%
    ，與金牌飼料包裝袋上標示保證「粗纖維不高於6.5%」不符
    ，致上訴人陷於錯誤而購買金牌飼料，認被上訴人法定代理
    人甲○○涉有詐欺取財罪嫌，而向台灣高雄地方法院檢察署
    （下稱高雄地檢署）提起告訴，經高雄地檢署以98年度調偵
    字第1025號為不起訴處分，上訴人不服，聲請再議，亦經臺
    灣高等法院高雄分院檢察署以98年度上聲議字第1951號駁回
    再議而告確定，並有處分書在卷可證（見本院卷三第18頁、
    19頁 、51至53頁）。
  (四)被上訴人對上訴人及訴外人丁○訴請連帶給付貨款事件（下
    稱系爭給付貨款事件），業經本院於99年3 月17日以97年度
    上易字第121 號判決確定，有該民事判決書在卷可證（見本
    院卷三第102 至106 頁）。
五、兩造爭執事項如下: 上訴人依據民法第227 條不完全給付及
    侵權行為損害賠償請求權之規定，請求被上訴人賠償魚塭租
    金87,332元、魚塭員工費用140,000 元、魚塭電費37,954元
    、魚塭設備保養費用25,900元、增加之飼料費用1,006,800
    元、所失價差利益2,100,000 元，合計3,397,986 元，有無
    理由？茲分述如下:
（一）按合夥財產為合夥人全體所公同共有，故合夥非有獨立之
      人格，其因合夥事務而涉訟者，除由執行業務之合夥人代
      表合夥為原告或被告外，應由全體合夥人為原告或被告，
      其當事人始為適格。（最高法院82年度台上字第3238號裁
      定、82年度台上字第806 號裁定可資參照）。查，上訴人
      主張本件虱目魚係由上訴人與上訴人之訴訟代理人丁○合
      夥養殖，金牌飼料亦是上訴人與丁○共同出資購買等情，
      為被上訴人所不爭執，且上訴人於系爭給付貨款事件亦自
      承本件虱目魚係由上訴人與丁○合夥養殖，自堪認屬實，
      是本件虱目魚應屬合夥之財產，為上訴人與丁○所公同共
      有，依首揭說明，上訴人就合夥營業所生之訴訟，當無逕
      以自己名義起訴之權限，應由上訴人與丁○共同提起訴訟
      ，其當事人始為適格，茲僅由上訴人以其個人名義提起本
      件訴訟，其當事人應為不適格，故上訴人提起本件訴訟，
      為無理由。
（二）次按「法院於確定判決理由中，就訴訟標的以外當事人主
      張之重要爭點，本於當事人辯論之結果，已為判斷時，除
      有顯然違背法令之情形，或當事人已提出新訴訟資料，足
      以推翻原判斷之情形外，應解為在同一當事人就與該重要
      爭點有關所提起之他訴訟，法院及當事人對該重要爭點之
      法律關係，皆不得任作相反之判斷或主張，以符民事訴訟
      上之誠信原則。」，有最高法院84年度台上字第2530號判
      決可資參照。查，上訴人於系爭給付貨款事件（原審97年
      度訴字第173 號、本院97年度上易字第121 號）中辯稱:
      被上訴人所販賣之金牌飼料欠缺所保證之品質，其中粗纖
      維含量高於6.5%、水解之胺基酸總合只有0.5%及1.6%，致
      粗蛋白質含量低於國家規定標準值24% ，又被上訴人在金
      牌飼料中添加尿素，有不完全給付之情形，上訴人得拒絕
      給付貨款云云，本院97年度上易字第121 號判決認，被上
      訴人所販售之金牌飼料所含粗纖維未高於飼料袋所記載保
      證之粗纖維含量不高於6. 5% 之標準；及其中部分飼料（
      即編號F14 之飼料）雖驗出含有0.01% 尿素，但尚不能因
      此即推論被上訴人在金牌飼料中有加入尿素以混充蛋白質
      ；暨水解胺基酸總合應非只有0.5%及1.6%，其粗蛋白質含
      量未低於24% ，而駁回上訴人之上開辯稱，判決被上訴人
      全部勝訴，上訴人及丁○應如數連帶給付貨款及其利息，
      有該判決書在卷可參。準此，上開確定判決就兩造間之重
      要爭點即被上訴人所販賣之金牌飼料所含粗纖維是否高於
      6.5%、水解氨基酸含量是否不足、粗蛋白質是否低於國家
      規定標準值24% 、及是否含有尿素等，均已為判斷，且亦
      認定虱目魚成長之因素非常多，舉凡一般水質、天候、養
      殖環境、方式、面積乃至於魚苗、飼料等等，均會影響虱
      目魚成長，上開確定判決之判斷既未違背法令，而上訴人
      於本案又未提出新訴訟資料，足以推翻上開確定判決之認
      定，依上開最高法院判決意旨，本院就上開確定判決意旨
      及所認定之重要爭點法律關係，皆不得任作相反之判斷或
      主張。故上訴人主張金牌飼料所含之粗纖維超出「粗纖維
      不高於6.5%」之標準、水解氨基酸含量不足、粗蛋白質含
      量低於24% 、及含有尿素等瑕疵，致上訴人須延長飼養虱
      目魚2 個月，始達到可販售之成長規格云云，自不足採信
      。
（三）另上訴人主張被上訴人販售之金牌飼料含有尿素及甲醛
      態氮，致上訴人須將虱目魚延長飼養2 個月，始能達到原
      可販售之成長規格云云，為被上訴人所否認。經查，上訴
      人為上開主張，固據其提出昭信標準檢驗股份有限公司（
      下稱昭信公司）檢驗之檢驗報告書（見本院卷一第19、21
      頁）為證，惟該檢驗係上訴人個人於97年6 月24日將魚飼
      料送請昭信公司檢驗，並未會同被上訴人共同提出送檢驗
      飼料，則上訴人所提供予昭信公司檢驗之魚飼料是否即為
      被上訴人所生產之金牌飼料，即有可疑，是上開昭信公司
      之檢驗報告尚不能採為有利於上訴人之證據，此外，上訴
      人未舉證證明金牌飼料含有尿素、甲醛態氮，故被上訴
      人辯稱: 上訴人送昭信公司檢驗之魚飼料，因未會同被上
      訴人共同提出，則其所送檢驗之魚飼料是否為被上訴人所
      生產之金牌飼料即有可疑，不能僅憑上開昭信公司之檢驗
      報告即認金牌飼料含有尿素、甲醛態氮等情，尚堪採信
      ，從而上訴人主張金牌飼料含有尿素、甲醛態氮，致上
      訴人須將虱目魚延長飼養2 個月，始能達到原可販售之成
      長規格，因而受有增加魚塭租金費用87,332元、員工費用
      140,000 元、魚塭電費37,954元、魚塭設備保養費用25,9
      00元、飼料費用1,006,800 元及所失價差利益2,100,000
      元等損失，尚難採信。
（四）又查，上訴人主張伊所飼養之虱目魚原本於96年6 月間即
      可達到可出售之1 斤或14、5 兩之規格，因吃了金牌飼料
      ，僅有8 兩重，嗣改餵其他廠商所生產之飼料，才於96年
      8 月中旬達到可以出售之規格云云，為被上訴人所否認，
      上訴人所舉證人黃南隆雖於原審證稱：伊有使用與上訴人
      相同之金牌飼料，於96年5 、6 月發現所飼養之虱目魚有
      養不大之情形，上訴人將金牌飼料送化驗，發現成份有問
      題，伊雖未將飼料送化驗，但伊與上訴人均係使用金牌飼
      料，伊認為應是飼料有問題等語（見原審卷第152 頁），
      惟證人黃南隆亦以被上訴人所販售之金牌飼料有瑕疵，致
      伊所飼養之虱目魚無法如期養大，而訴請被上訴人賠償其
      損害，業經原審以97年度訴字第1131號一案判決黃南隆敗
      訴等情，有民事判決書在卷可稽（見本院卷三第30頁），
      是證人黃南隆既因金牌飼料而與被上訴人訟爭中，其證詞
      不免偏頗，尚難採為有利於上訴人之證據，此外，上訴人
      未舉證證明其所飼養之虱目魚有成長緩慢，需多飼養2 個
      月，始達到可出售之規格，故其上開主張，尚難採信。何
      況依行政院農業委員會水產試驗所於97年3 月12日以農水
      試海字第0972291293號致原審法院函稱：「影響虱目魚成
      長之因素非常之多，舉凡一般水質、天候、養殖環境、方
      式、面積乃至於魚苗、飼料等等，均會影響虱目魚成長。
      」（見原審卷第108 頁背面），準此，影響虱目魚成長之
      因素相當多，縱如上訴人所主張其所飼養之虱目魚有成長
      緩慢，需多飼養2 個月，始達到可出售之規格，然其未舉
      證證明係因金牌飼料所造成，從而其請求被上訴人賠償因
      多飼養2 個月所增加魚塭租金費用87,332元、員工費用14
      0,000 元、魚塭電費37,954元、魚塭設備保養費用25,900
      元、飼料費用1,006,800 元及所失價差利益2, 100,000元
      ，合計3,397,986 元，不予准許。
（五）綜上，上訴人依民法第227 條不完全給付之規定及侵權行
      為損害賠償請求權，請求被上訴人給付3,397,986 元及其
      法定遲延利息，應屬無據。
六、綜上所述，上訴人本於民法第227 條不完全給付之規定及侵
    權行為損害賠償請求權，請求被上訴人給付3,397,986 元及
    自起訴狀繕本送達翌日起至清償日止，按年息5%計算之利息
    ，為無理由，不應准許。其假執行之聲請亦失所附麗，應併
    予駁回。原審就上開不予准許部分，為上訴人敗訴之判決，
    及駁回其假執行之聲請，並無不合。上訴意旨指摘原審此部
    分判決不當，求予廢棄改判，為無理由，應予駁回。
七、本件事證已臻明確，兩造其餘攻擊防禦方法於本件判決結果
    不生影響，故不再一一論述。又上訴人請求選任國立屏東科
    技大學農水產品檢驗與驗證中心林頎生博士鑑定金牌飼料成
    份，本院認高雄地檢署已曾將金牌飼料送請昭信公司檢驗，
    有檢驗結果報告書在卷可稽（見本院卷二第20至30頁），自
    無再重覆送鑑定之必要，故不予送鑑定，併此明。
八、據上論結，本件上訴為無理由，依民事訴訟法第449 條第1
    項、第78條，判決如主文。
中    華    民    國    99    年    4     月    14    日
                            民事第三庭
                                審判長法官  張國彬
                                法      官  甯  馨
                                法      官  鄭月霞
以上正本證明與原本無異。
如對本判決上訴，須於判決送達後20日內向本院提出上訴狀，其
未表明上訴理由者，應於上訴後20日內向本院提出上訴理由書（
均須按他造當事人之人數附繕本）。上訴時應提出委任律師或具
有律師資格之人之委任狀，並依附註條文規定辦理。
中    華    民    國    99    年    4     月    14    日
                                書  記  官  白  蘭
附註：
民事訴訟法第466 條之1 ：
對於第二審判決上訴，上訴人應委任律師為訴訟代理人，但上訴
人或其法定代理人具有律師資格者，不在此限。
上訴人之配偶、三親等內之血親、二親等內之姻親，或上訴人為
法人、中央或地方機關時，其所屬專任人員具有律師資格並經法
院認適當者，亦得為第三審訴訟代理人。
第1 項但書及第2 項情形，應於提起上訴或委任時釋明之。

司法院資訊處製作；財團法人民間司法改革基金會備份。
